臺灣高等法院臺南分院刑事判決　　　　100年度上訴字第321號
上　訴　人　臺灣嘉義地方法院檢察署檢察官
被　　　告　侯順溢
指定辯護人　本院公設辯護人　郭忠生
上列上訴人因被告違反毒品危害防制條例案件，不服臺灣嘉義地
方法院一００年度訴字第六三號中華民國一００年二月二十三日
第一審判決（起訴案號：臺灣嘉義地方法院檢察署九十九年度偵
字第四九００、八六八０、九三五二號），提起上訴，本院判決
如下：
    主  文
原判決關於侯順溢販賣第二級毒品甲基安非他命予宋秉原及定執
行刑部分均撤銷。
侯順溢犯如附表編號一至三所示之罪，各處如附表編號一至三所
示之刑。應執行有期徒刑肆年，未扣案之ＳＡＭＳＵＮＧＡＮＹ
ＣＡＬＬ牌行動電話壹支（內含門號0000000000號Ｓ
ＩＭ卡壹枚）沒收，如全部或一部不能沒收時，追徵其價額；未
扣案之販賣第二級毒品所得共計新臺幣參仟元均沒收，如全部或
一部不能沒收時，以其財產抵償之。
    事  實
一、侯順溢前因詐欺案件，經臺灣嘉義地方法院判處有期徒刑六
    月，如易科罰金，以新臺幣（下同）一千元折算一日確定；
    又因持有第二級毒品案件，經同院判處有期徒刑四月，如易
    科罰金，以一千元折算一日確定；上開案件嗣經同院裁定應
    執行有期徒刑九月確定，復因施用第二級毒品案件，經同院
    判處有期徒刑四月，如易科罰金，以一千元折算一日確定，
    與上開有期徒刑九月部分接續執行，於民國九十八年十一月
    六日縮刑期滿執行完畢。猶不知悔改，明知甲基安非他命屬
    毒品危害防制條例第二條第二項第二款所列之第二級毒品，
    不得非法持有或販賣。竟基於販賣第二級毒品甲基安非他命
    以營利之犯意，以其所有之ＳＡＭＳＵＮＧＡＮＹＣＡＬＬ
    牌行動電話壹支（內含門號0000000000號ＳＩＭ
    卡壹枚）為聯絡工具，於如附表編號一至三所示之時間、地
    點、價格，販賣第二級毒品甲基安非他命予宋秉原共三次，
    得款共三千元。侯順溢嗣為警查獲，並於偵查及審判中自白
    販賣第二級毒品甲基安非他命之犯行（原判決其餘部分，未
    據上訴，均已確定）。
二、案經嘉義市政府警察局移送臺灣嘉義地方法院檢察署檢察官
    偵查起訴。
    理    由
一、按被告以外之人於審判外之言詞或書面陳述，除法律有規定
    者外，不得作為證據。被告以外之人於審判外之陳述，雖不
    符前四條（指刑事訴訟法第一百五十九條之一至第一百五十
    九條之四）之規定，而經當事人於審判程序同意作為證據，
    法院審酌該言詞陳述或書面陳述作成時之情況，認為適當者
    ，亦得為證據，刑事訴訟法第一百五十九條第一項、第一百
    五十九條之五第一項分別定有明文。查，被告及其辯護人、
    檢察官就本判決所引用下列被告以外之人於審判外之供述證
    據，於本院準備程序及審理時均同意作為證據（見本院卷第
    三七頁背面至三八頁、四八頁背面至四九頁），本院審酌此
    等證據資料作成或取得之狀況，均無非法或不當取證之情事
    ，亦無顯不可信之情況，故認為適當而均得作為證據。
二、上開事實，業據被告於原審及本院坦承不諱（見原審卷第五
    ０頁、七九頁；本院卷第三七頁背面、四八頁背面），核與
    證人宋秉原於偵訊時結證之情節相符（見偵字第四九００號
    卷第一００頁），並有如附表一證據欄所示之書證附卷可稽
    ，堪認被告上開任意性自白與事實相符，應屬可信。再依被
    告於原審供承：其販賣一千元甲基安非他命約可獲利二百元
    等語（見原審卷第五０、九六頁），足證被告係從販入與賣
    出之量價差異汲取利潤，被告販賣甲基安非他命主觀上具營
    利之意圖，至為灼然。本案事證明確，被告犯行均堪以認定
    ，應依法論科。
三、按甲基安非他命屬毒品危害防制條例第二條第二項第二款所
    列之第二級毒品。核被告就如附表編號一至三所為，均係犯
    毒品危害防制條例第四條第二項之販賣第二級毒品罪，被告
    因販賣第二級毒品甲基安非他命而持有甲基安非他命之低度
    行為，各為其販賣之高度行為所吸收，均不另論罪。被告所
    犯三罪，犯意各別，行為獨立，難謂係基於同一販賣毒品犯
    意之反覆、延續實行，依社會通念，殊難認以評價為一罪為
    適當，自不得認僅成立集合犯之包括一罪（公訴人原認被告
    如附表所示多次販賣第二級毒品之犯行，應各論以集合犯，
    惟於本院審理時業已當庭更正為犯意各別，應予分論併罰，
    見本院卷第四八頁背面）。被告曾有上開事實欄所載之犯罪
    科刑及執行完畢紀錄，有臺灣高等法院被告前案紀錄表附卷
    足參，其受徒刑之執行完畢後，五年以內故意再犯本案有期
    徒刑以上之上開各罪，均為累犯，除法定刑為無期徒刑部分
    ，依法不得加重，應各依刑法第四十七條第一項規定加重其
    刑。被告於偵查及審判中均自白如附表編號一至三所示之販
    賣第二級毒品甲基安非他命犯行，應各依毒品危害防制條例
    第十七條第二項之規定減輕其刑。又按犯毒品危害防制條例
    第四條至第八條、第十條或第十一條之罪，供出毒品來源，
    因而查獲其他正犯或共犯者，減輕或免除其刑，同條例第十
    七條第一項定有明文。然按毒品危害防制條例第十七條第一
    項規定之供出毒品來源，應指就其所犯該條列舉之罪，供出
    該涉案毒品之上源因而查獲者，始有其適用（最高法院九十
    八年度臺上字第四九三五號判決意旨參照）。被告雖於原審
    辯稱：其於警詢供出向湯順建購買甲基安非他命，其向湯順
    建購買甲基安非他命後，復於如附表編號一至三所示之時間
    、地點，以如附表編號一至三所示之價格，販賣予如附表編
    號一至三所示之人牟利等語（見原審卷第五０頁），而證人
    吳家政固於原審證稱：在被告供出向湯順建購買安非他命前
    ，偵辦人員並不知湯順建有販賣第二級毒品甲基安非他命予
    本案被告，湯順建涉嫌販賣第二級毒品甲基安非他命予本案
    被告犯行部分亦已移送臺灣嘉義地方法院檢察署等語（見原
    審卷第八０至八二頁），然依卷附嘉義市政府警察局刑事警
    察大隊一百年一月六日嘉市警刑大偵0000000000
    0號刑事案件報告書（見原審卷第七四頁）所載，湯順建係
    於九十九年五月二十八日及同年六月二日分別販賣甲基安非
    他命二次予被告，而如附表編號一至三所示被告販賣毒品予
    宋秉原之犯行，均在上開報告書所載被告向湯順建購得甲基
    安非他命之前，則如附表編號一至三所示被告販賣毒品之來
    源自無法認為係來自湯順建，尚不得依毒品危害防制條例第
    十七條第一項規定減輕或免除其刑。
四、原審就如附表編號一至三部分，以被告犯罪事證明確，因予
    論罪科刑，固非無見；惟查，刑法第五十九條規定犯罪情狀
    顯可憫恕，認科以最低度刑仍嫌過重者，得酌量減輕其刑，
    固為法院依法得自由裁量之事項，然非漫無限制，必須犯罪
    另有特殊之原因與環境，在客觀上足以引起一般同情，認為
    即予宣告法定最低度刑期尤嫌過重者，始有其適用。是為此
    項裁量減刑時，必須就被告全部犯罪情狀予以審酌在客觀上
    是否有足以引起社會上一般人之同情，而可憫恕之情形，並
    於判決理由內詳加說明，始稱適法。原判決理由說明：「又
    查被告向湯順建購買甲基安非他命後，於如附表編號一至三
    所示時間、地點販賣第二級毒品予宋秉原，戕害他人身體健
    康，固屬非是，然其惡性與犯罪情節較諸大量走私進口或長
    期販賣毒品之「大盤」、「中盤」毒販顯有重大差異，對社
    會治安及國民健康所造成之危害亦較輕微，且被告於警詢供
    出向湯順建購買安非他命，對湯順建因而遭查獲販賣第二級
    毒品安非他命亦有助益，足認其犯罪情狀顯可憫恕，在客觀
    上足以引起一般人同情，認科以最低度刑仍嫌過重，爰就被
    告所犯如附表編號一至三所示之罪，各依刑法第五十九條規
    定，酌量減輕其刑等語（見原判決第五頁第十五至二十四行
    ）；並未就被告犯罪有何特殊之原因與環境等等，在客觀上
    足以引起一般之同情，予以說明，此與刑法第五十九條規定
    得予酌減之要件，不無扞格，且被告因偵審中自白其有販賣
    第二級毒品罪，已依毒品危害防制條例第十七條第二項規定
    減輕其刑，其法定刑已從無期徒刑、七年以上有期徒刑減為
    三年六月以上、十五年以下有期徒刑，並無縱科以最低度刑
    仍嫌過重之情形，原判決就此部分依刑法第五十九條規定遞
    減其刑，顯有適用法則不當之違誤。檢察官上訴意旨指摘原
    判決此部分，適用法規不當，為有理由。原判決關於附表編
    號一至三部分既有未洽，自屬無可維持，應由本院予以撤銷
    改判，其定執行刑部分，亦因之失所附麗，應併予撤銷。爰
    審酌被告係高中肄業之智識程度，年輕力盛，肢體健全，不
    思勞動獲取報酬竟販賣毒品牟利，販賣毒品之數量、次數、
    所得及對國人身心及社會治安之危害，犯後於偵、審程序均
    坦承犯行等一切情狀，分別量處如附表編號一至三所示之刑
    ，並定其應執行刑為如主文第二項所示，以資懲儆。
五、未扣案之ＳＡＭＳＵＮＧＡＮＹＣＡＬＬ牌行動電話一支（
    內含門號0000000000號ＳＩＭ卡一枚），係被告
    所有供犯本案販賣第二級毒品罪所用之物，業據被告於原審
    供承在卷（見原審卷第九七頁），並有該門號申請人資料在
    卷可稽（見原審卷第六七頁），且無積極證據證明業已滅失
    ，爰依毒品危害防制條例第十九條第一項之規定宣告沒收，
    如全部或一部不能沒收時，追徵其價額。又如附表編號一至
    三交易金額欄所示之金額，為被告因犯販賣第二級毒品罪所
    得之財物，雖未扣案，仍應依毒品危害防制條例第十九條第
    一項規定諭知沒收，如全部或一部不能沒收時，以其財產抵
    償之。
六、據上論斷，應依刑事訴訟法第三百六十九條第一項前段、第
    三百六十四條、第二百九十九條第一項前段，毒品危害防制
    條例第四條第二項、第十七條第二項、第十九條第一項，刑
    法第十一條、第四十七條第一項、第五十一條第五款，判決
    如主文。
本案經檢察官謝錫和到庭執行職務。
中    華    民    國    100    年    5    月    11    日
                  刑事第二庭    審判長法  官  葉居正
                                      法  官  張桂美
                                      法  官  陳春長
以上正本證明與原本無異。
如不服本判決應於收受送達後10日內向本院提出上訴書狀，其未
敘述上訴理由者，並得於提起上訴後10日內向本院補提理由書（
均須按他造當事人之人數附繕本）「切勿逕送上級法院」。
                                      書記官  邱如
中    華    民    國   100    年    5     月    11    日
附錄論罪科刑法條：
毒品危害防制條例第四條
製造、運輸、販賣第一級毒品者，處死刑或無期徒刑；處無期徒
刑者，得併科新臺幣二千萬元以下罰金。
製造、運輸、販賣第二級毒品者，處無期徒刑或七年以上有期徒
刑，得併科新臺幣一千萬元以下罰金。
製造、運輸、販賣第三級毒品者，處五年以上有期徒刑，得併科
新臺幣七百萬元以下罰金。
製造、運輸、販賣第四級毒品者，處三年以上十年以下有期徒刑
，得併科新臺幣三百萬元以下罰金。
製造、運輸、販賣專供製造或施用毒品之器具者，處一年以上七
年以下有期徒刑，得併科新臺幣一百萬元以下罰金。
前五項之未遂犯罰之。
附表：販賣第二級毒品甲基安非他命部分
┌──┬────┬──────┬──────┬──────┬────────────┬────────────┐
│編號│販賣對象│時        間│地        點│交 易 金 額 │證                    據│罪  名  及  宣  告  刑  │
│    │        │            │            │（新臺幣）  │                        │                        │
├──┼────┼──────┼──────┼──────┼────────────┼────────────┤
│一  │宋秉原  │九十八年十二│嘉義市興業東│一千元      │１被告於警詢（見第○九九│侯順溢販賣第二級毒品，累│
│    │        │月初某日下午│路「全買大賣│            │  0000000號警卷第│犯，處有期徒刑參年捌月，│
│    │        │五時許（起訴│場」前      │            │  三頁）、偵查（見第四九│未扣案之ＳＡＭＳＵＮＧＡ│
│    │        │書誤載為九十│            │            │  ○○號偵查卷第三一、三│ＮＹＣＡＬＬ牌行動電話壹│
│    │        │八年十一月中│            │            │  二、一○三頁）、原審（│支（內含門號○九一七五四│
│    │        │旬下午五時許│            │            │  原審卷第五○、九五至九│五四六六號ＳＩＭ卡壹枚）│
│    │        │）          │            │            │  七頁）之自白。        │沒收，如全部或一部不能沒│
│    │        │            │            │            │２證人宋秉原於警詢（見第│收時，追徵其價額；未扣案│
│    │        │            │            │            │  0000000000號│之販賣第二級毒品所得新臺│
│    │        │            │            │            │  警卷第一三頁）、偵查（│幣壹仟元沒收，如全部或一│
│    │        │            │            │            │  見第四九○○號偵查卷第│部不能沒收時，以其財產抵│
│    │        │            │            │            │  一○二、一○三頁）之證│償之。                  │
│    │        │            │            │            │  言。                  │                        │
│    │        │            │            │            │３門號000000000│                        │
│    │        │            │            │            │  六行動電話申請人資料（│                        │
│    │        │            │            │            │  見原審卷第六七頁）。  │                        │
│    │        │            │            │            │４臺灣檢驗科技股份有限公│                        │
│    │        │            │            │            │  司出具證人宋秉原之濫用│                        │
│    │        │            │            │            │  藥物尿液檢驗報告（結果│                        │
│    │        │            │            │            │  呈甲基安非他命陽性反應│                        │
│    │        │            │            │            │  ）及代號與真實姓名對照│                        │
│    │        │            │            │            │  表（見原審卷第七三頁）│                        │
│    │        │            │            │            │  。                    │                        │
├──┼────┼──────┼──────┼──────┼────────────┼────────────┤
│二  │宋秉原  │九十九年二月│嘉義市○○路│一千元      │１被告於警詢（見第○九九│侯順溢販賣第二級毒品，累│
│    │        │中旬某日下午│「星際網站」│            │  0000000號警卷第│犯，處有期徒刑參年捌月，│
│    │        │二時許      │前          │            │  三頁）、偵查（見第四九│未扣案之ＳＡＭＳＵＮＧＡ│
│    │        │            │            │            │  ○○號偵查卷第三一、三│ＮＹＣＡＬＬ牌行動電話壹│
│    │        │            │            │            │  二、一○三頁）、原審（│支（內含門號○九一七五四│
│    │        │            │            │            │  原審卷第五○、九五、九│五四號ＳＩＭ卡壹枚）沒收│
│    │        │            │            │            │  六頁）之自白。        │，如全部或一部不能沒收時│
│    │        │            │            │            │２證人宋秉原於警詢（見第│，追徵其價額；未扣案之販│
│    │        │            │            │            │  0000000000號│賣第二級毒品所得新臺幣壹│
│    │        │            │            │            │  警卷第一三頁）、偵查（│仟元沒收，如全部或一部不│
│    │        │            │            │            │  見第四九○○號偵查卷第│能沒收時，以其財產抵償之│
│    │        │            │            │            │  一○二頁）之證言。    │。                      │
│    │        │            │            │            │３門號000000000│                        │
│    │        │            │            │            │  六號行動電話申請人資料│                        │
│    │        │            │            │            │  （見原審卷第六七頁）  │                        │
│    │        │            │            │            │４臺灣檢驗科技股份有限公│                        │
│    │        │            │            │            │  司出具證人宋秉原之濫用│                        │
│    │        │            │            │            │  藥物尿液檢驗報告（結果│                        │
│    │        │            │            │            │  呈甲基安非他命陽性反應│                        │
│    │        │            │            │            │  ）及代號與真實姓名對照│                        │
│    │        │            │            │            │  表（見原審卷第七三頁）│                        │
│    │        │            │            │            │  。                    │                        │
│    │        │            │            │            │                        │                        │
├──┼────┼──────┼──────┼──────┼────────────┼────────────┤
│三  │宋秉原  │九十九年二月│嘉義市○○路│一千元      │１被告於警詢（見第○九九│侯順溢販賣第二級毒品，累│
│    │        │底某日下午三│「星際網站」│            │  0000000號警卷第│犯，處有期徒刑參年捌月，│
│    │        │時許        │前          │            │  三頁）、偵查（見第四九│未扣案之ＳＡＭＳＵＮＧＡ│
│    │        │            │            │            │  ○○號偵查卷第三一、三│ＮＹＣＡＬＬ牌行動電話壹│
│    │        │            │            │            │  二、一○三頁）、原審（│支（內含使用門號○九一七│
│    │        │            │            │            │  原審卷第五○、九五、九│五四五四六六號ＳＩＭ卡壹│
│    │        │            │            │            │  六頁）之自白。        │枚）沒收，如全部或一部不│
│    │        │            │            │            │２證人宋秉原於警詢（見第│能沒收時，追徵其價額；未│
│    │        │            │            │            │  0000000000號│扣案之販賣第二級毒品所得│
│    │        │            │            │            │  警卷第一三頁）、偵查（│新臺幣壹仟元沒收，如全部│
│    │        │            │            │            │  見第四九○○號偵查卷第│或一部不能沒收時，以其財│
│    │        │            │            │            │  一○二、一○三頁）之證│產抵償之。              │
│    │        │            │            │            │  言。                  │                        │
│    │        │            │            │            │３門號000000000│                        │
│    │        │            │            │            │  六號行動電話申請人資料│                        │
│    │        │            │            │            │  （見原審卷第六七頁）。│                        │
│    │        │            │            │            │４臺灣檢驗科技股份有限公│                        │
│    │        │            │            │            │  司出具證人宋秉原之濫用│                        │
│    │        │            │            │            │  藥物尿液檢驗報告（結果│                        │
│    │        │            │            │            │  呈甲基安非他命陽性反應│                        │
│    │        │            │            │            │  ）及代號與真實姓名對照│                        │
│    │        │            │            │            │  表（見原審卷第七三頁）│                        │
│    │        │            │            │            │  。                    │                        │
│    │        │            │            │            │                        │                        │
└──┴────┴──────┴──────┴──────┴────────────┴────────────┘